【裁判字號】    99,訴,2016
【裁判日期】    990816
【裁判案由】    毒品危害防制條例
【裁判全文】
臺灣板橋地方法院刑事判決              99年度訴字第2016號
公  訴  人  臺灣板橋地方法院檢察署檢察官
被      告  甲○○
上列被告因違反毒品危害防制條例等案件，經檢察官提起公訴（
99年度偵字第2930號），被告於準備程序進行中先就被訴事實為
有罪之陳述，經告知簡式審判程序之旨，並聽取當事人之意見後
，本院合議庭裁定由受命法官獨任進行簡式審判程序，茲判決如
下：
    主  文
甲○○明知為禁藥，而轉讓，累犯，處有期徒刑肆月；又持有第
一級毒品，累犯，處拘役伍拾日，如易科罰金，以新臺幣壹仟元
折算壹日，扣案之第一級毒品海洛因壹包（驗餘淨重零點零捌捌
公克）沒收銷燬之。
    事  實
一、甲○○曾違犯前麻醉藥品管理條例及毒品危害防制條例等案
    件，其中於民國（下同）97年間，因施用毒品案件，經臺灣
    臺北地方法院以97年度簡字第1135號判處有期徒刑3 月確定
    ，97年間，復因施用毒品案件，經同院以97年度簡字第1567
    號判處有期徒刑3 月確定，97年間，另因施用毒品案件，經
    臺灣臺北地方法院以97年度訴字第1824號判處有期徒刑7 月
    ，再遞由臺灣高等法院、最高法院駁回上訴確定，嗣上開3
    案件之徒刑，經臺灣高等法院以98年度聲字第843 號刑事裁
    定定應執行刑為有期徒刑10月，自98年4 月21日起入監執行
    ，甫於98年9 月17日縮刑期滿執行完畢（於本件均構成累犯
    ）。
二、詎甲○○猶不知悔改，明知甲基安非他命係毒品危害防制條
    例列管之第二級毒品，亦係經行政院衛生署依藥事法規定明
    令公告禁止製造、調劑、輸入、輸出、販賣或陳列之毒害藥
    品，為禁藥，不得轉讓，竟基於轉讓禁藥之犯意，於98年10
    月17日16時29分54秒起，以其所使用號碼為0000000000號之
    行動電話，與使用號碼為000000000000之公共電話（裝機於
    臺北縣中和市○○街27號宅前）及號碼為0000000000號行動
    電話之陳志銓，聯絡約定轉讓甲基安非他命之時間及地點，
    俟約定完成後，2 人乃於當日下午17時17分後之某時許，在
    陳志銓位於臺北縣中和市○○街42巷20之1 號之租屋處見面
    ，由甲○○轉讓價值約新臺幣1,000 元之禁藥甲基安非他命
    若干予陳志銓。甲○○復明知海洛因為毒品危害防制條例所
    列管之第一級毒品，不得非法持有，竟基於持有第一級毒品
    海洛因之犯意，於99年1 月6 日（起訴書略載為「99年1 月
    7 日前之某時許」），在其位於臺北縣萬華區○○街77號6
    樓頂樓加蓋之居所內，收受一真實姓名年籍不詳綽號「妹阿
    」之成年女子（起訴書誤載為「以不詳之代價」）交給之第
    一級毒品海洛因1 小包（實秤毛重0.2900公克，淨重0.0900
    公克，取樣0.0020公克，餘重0.0880公克，起訴書誤載為「
    毛重0.4 （0.45）公克」），而持有之。嗣於99年1 月7 日
    下午16時許，甲○○為警在其上開居所內查獲，並扣得前開
    第一級毒品海洛因1 小包等物。
三、案經臺北市政府警察局大安分局報請臺灣板橋地方法院檢察
    署檢察官偵查起訴，再經本院合議庭裁定進行簡式審判程序
    審理。
    理  由
一、按本件被告甲○○所犯為死刑、無期徒刑、最輕本刑為3 年
    以上有期徒刑以外之罪，其於準備程序進行中先就被訴事實
    為有罪之陳述，經告知簡式審判程序之旨，並聽取公訴人、
    被告之意見後，本院合議庭認宜由受命法官獨任進行簡式審
    判程序，爰依刑事訴訟法第273 條之1 第1 項規定，裁定進
    行簡式審判程序，合先敘明。
二、上揭犯罪事實，業據被告甲○○坦承不諱，核與證人陳志銓
    於警詢中之證述情節相符，並有自願受搜索同意書、臺北市
    政府警察局大安分局搜索暨扣押筆錄、扣押物品目錄表、交
    通部民用航空局航空醫務中心99年2 月6 日航藥鑑字第0990
    741 號毒品鑑定書、本院98年聲監字第000944號通訊監察書
    暨電話附表、98年聲監續字第000857號通訊監察書暨電話附
    表、通訊監察譯文節錄各1 份及扣案物品相片4 幀附卷可稽
    ，復有扣案之第二級毒品甲基安非他命1 包（淨重0.0900公
    克；取樣0.0020公克；餘重0.0880公克）可資佐證，堪信被
    告上開自白確與事實相符。綜上所述，本案事證已臻明確，
    被告犯行洵堪認。
三、本案論罪及科刑部分，分述如下：
  (一)查甲基安非他命係屬毒品危害防制條例第2 條第1 項第2 款
    所定之第二級毒品，且前經行政院衛生署公告列為禁止製造
    、調劑、輸入、輸出、販賣或陳列之毒害藥品，屬藥事法所
    定之禁藥，而藥事法第83條第1 項業於93年4 月21日修正公
    布，並自同年月23日起施行，為毒品危害防制條例之後法，
    且藥事法第83條第1 項之法定刑為7 年以下有期徒刑，得併
    科新臺幣500 萬元以下罰金，毒品危害防制條例第8 條第2
    項之法定刑則為6 月以上，5 年以下有期徒刑，得併科新臺
    幣70萬元以下罰金，兩者相較，以藥事法第83條第1 項之法
    定刑為重，又毒品之範圍尚包括影響精神物質與其製品，而
    藥事之管理，亦非僅止於藥品之管理，毒品未必均係經公告
    列管之禁藥，禁藥亦非必均為毒品，毒品危害防制條例與藥
    事法二者，並無必然之特別法與普通法關係，是除有轉讓之
    第二級毒品達毒品危害防制條例第8 條第6 項之一定數量（
    按行政院於93年1 月7 日公布「轉讓持有毒品加重其刑之數
    量標準」，其第2 條第2 款規定轉讓、持有第二級毒品淨重
    10公克以上者，應加重其刑至二分之一，嗣因毒品危害防制
    條例第11條條文於98年5 月20日修正，而於98年11月20日配
    合修正暨更名為「轉讓毒品加重其刑之數量標準」，其第2
    條第2 款仍規定轉讓第二級毒品淨重10公克以上者，加重其
    刑至二分之一），經依法加重後之法定刑較藥事法第83條第
    1 項之法定刑為重之情形外，因藥事法第83條第1 項為後法
    ，且為重法，二者有法條競合關係，應優先適用藥事法處罰
    ，有最高法院97年度臺非字第397 號、98年度臺上字第5362
    號、98年度臺上字第3490號等刑事判決，暨臺灣高等法院暨
    所屬法院94年法律座談會刑事類提案第8 號結論意旨可資參
    照。
  (二)核被告所為，係犯藥事法第83條第1 項之轉讓禁藥罪及毒品
    危害防制條例第11條第1 項之持有第一級毒品罪；被告持有
    第二級毒品甲基安非他命後進而轉讓，其持有之低度行為應
    為轉讓之高度行為所吸收，不另論罪。公訴意旨雖認被告轉
    讓甲基安非他命行為涉有毒品危害防制條例第8 條第2 項（
    起訴書誤載為「第1 項」）之轉讓第二級毒品罪名云云，然
    被告此部分所為應成立轉讓禁藥罪，已如上述，公訴意旨就
    此部分容有誤會，惟其基本社會事實仍屬同一，爰在同一起
    訴事實範圍內，變更起訴法條。查被告先前有如事實欄所載
    之前案有期徒刑科刑暨執行完畢情形，有臺灣高等法院被告
    前案紀錄表在卷可查，其於前案有期徒刑執行完畢後5 年內
    ，故意再犯本案有期徒刑以上之罪，為累犯，應依刑法第47
    條第1 項前段規定加重其刑；另本案被告轉讓禁藥之行為，
    既發生藥事法第83條第1 項與毒品危害防制條例第8 條第2
    項規定間之法規競合關係，而應優先適用較重之藥事法第83
    條第1 項規定論處，故縱令被告於偵查及審判中均自白，基
    於法律整體適用不得割裂之原則，仍不得依修正後毒品危害
    防制條例第17條第2 項之規定減輕其刑，附此敘明（臺灣高
    等法院暨所屬法院98年11月11日98年法律座談會刑事類提案
    第16號研討結果參照）。爰審酌被告之素行狀況、犯罪動機
    、手段、目的、所生危害及犯罪後之態度等一切情狀，分別
    量處如主文所示之刑，同時就持有第一級毒品部分諭知易科
    罰金之折算標準，以資懲戒。
四、本案沒收部分，分述如下：
  (一)扣案之海洛因他命1 包（實秤毛重0.2900公克，淨重0.0900
    公克，取樣0.0020公克，餘重0.0880公克），為本案查獲之
    第一級毒品，已如上述，應依毒品危害防制條例第18條第1
    項前段規定沒收銷燬，而包覆上開毒品之包裝袋，係用以包
    裹毒品，因已直接觸碰、沾染毒品，難以完全析離，爰併依
    毒品危害防制條例第18條第1 項前段規定宣告沒收銷燬之。
    至上開毒品經送驗鑑耗部分，業已滅失，爰不另為沒收銷燬
    之諭知。
  (二)如事實欄所載之0000000000號行動電話1 支（含SIM 卡1 枚
    ），雖係被告持以犯本件轉讓禁藥罪所用之物，惟被告於警
    詢及偵查中均陳稱該行動電話門號非其所有者，其僅曾於98
    年10至12月間使用，嗣已將之交給證人陳志銓使用等語，復
    衡酌該物並未扣案，亦無積極事證足以證明該物目前仍然存
    在而未滅失，本院爰不予宣告沒收；又本案警方一併查扣之
    安非他命吸食器1 組、安非他命殘渣袋3 只（內含第二級毒
    品安非他命殘渣─量微無法秤重）、電子磅秤1 臺，雖均係
    被告所有之物，然均無積極證據足資認定與本案犯罪有何關
    聯性，爰亦不予宣告沒收（銷燬），併此敘明。
據上論斷，應依刑事訴訟法第273 條之1 第1 項、第299 條第1
項前段、第300 條，毒品危害防制條例第11條第1 項、第18條第
1 項前段，藥事法第83條第2 項，刑法第11條前段、第47條第1
項前段、第41條第1 項前段，判決如主文。
本案經檢察官黃致中到庭執行職務。
中    華    民    國    99    年    8     月    16    日
                  刑事第三庭  法  官  王屏夏
上列正本證明與原本無異。
如不服本判決，應於判決送達後10日內敘明上訴理由，向本院提
出上訴狀 (應附繕本) ，上訴於臺灣高等法院。其未敘述上訴理
由者，應於上訴期間屆滿後20日內向本院補提理由書「切勿逕送
上級法院」。
                              書記官  林進煌
中    華    民    國    99    年    8     月    16    日
附錄本案論罪科刑法條全文：
藥事法第83條
明知為偽藥或禁藥，而販賣、供應、調劑、運送、寄藏、牙保、
轉讓或意圖販賣而陳列者，處 7 年以下有期徒刑，得併科新臺
幣 5 百萬元以下罰金。
犯前項之罪，因而致人於死者，處 7 年以上有期徒刑，致重傷
者，處 3 年以上 12 年以下有期徒刑。
因過失犯第 1 項之罪者，處 2 年以下有期徒刑、拘役或科新臺
幣 30 萬元以下罰金。
第 1 項之未遂犯罰之。
毒品危害防制條例第11條
持有第一級毒品者，處 3 年以下有期徒刑、拘役或新臺幣 5 萬
元以下罰金。
持有第二級毒品者，處 2 年以下有期徒刑、拘役或新臺幣 3 萬
元以下罰金。
持有第一級毒品純質淨重十公克以上者，處 1 年以上 7 年以下
有期徒刑，得併科新臺幣 1 百萬元以下罰金。
持有第二級毒品純質淨重二十公克以上者，處 6 月以上 5 年以
下有期徒刑，得併科新臺幣 70 萬元以下罰金。
持有第三級毒品純質淨重二十公克以上者，處 3 年以下有期徒
刑，得併科新臺幣 30 萬元以下罰金。
持有第四級毒品純質淨重二十公克以上者，處 1 年以下有期徒
刑，得併科新臺幣 10 萬元以下罰金。
持有專供製造或施用第一級、第二級毒品之器具者，處 1 年以
下有期徒刑、拘役或新臺幣 1 萬元以下罰金。

司法院資訊處製作；財團法人民間司法改革基金會備份。
